【裁判字號】    99,訴,130
【裁判日期】    990129
【裁判案由】    偽造文書等
【裁判全文】
臺灣臺中地方法院刑事判決               99年度訴字第130號
公  訴  人  臺灣臺中地方法院檢察署檢察官
被      告  丙○○
上列被告因偽造文書等案件，經檢察官提起公訴（98年度偵字第
28170 號），被告於準備程序中就被訴事實為有罪之陳述，經告
知簡式審判程序之旨，受命法官於聽取當事人之意見後，本院合
議庭裁定由受命法官獨任進行簡式審判程序，判決如下：
    主  文
丙○○於夜間侵入住宅竊盜，處有期徒刑捌月。又行使偽造私文
書，足以生損害於公眾及他人，處有期徒刑伍月，太平洋百貨豐
原店信用卡簽帳單商店存根聯上偽造之「乙○○」署押貳枚，均
沒收。應執行有期徒刑壹年；扣案之太平洋百貨豐原店信用卡簽
帳單商店存根聯上偽造之「乙○○」署押貳枚，均沒收。
    事  實
一、丙○○前因竊盜案件，經臺灣高等法院臺中分院以88年度上
    易字第1102號判決判處有期徒刑2年6月確定；次因偽造有價
    證券案件，經本院以88年度訴字第2284號判處有期徒刑3 年
    4 月，上訴後，經臺灣高等法院臺中分院駁回上訴而確定，
    與上開竊盜案件定應執行刑為有期徒刑5年6月確定。再因竊
    盜案件，經臺灣高等法院臺中分院以89年度上易字第 560號
    判決判處有期徒刑5月確定後，與上開案件接續執行，於民
    國93年11月19日縮短刑期假釋付保護管束出監；嗣丙○○又
    於94年之假釋期間，再因竊盜案件，經本院以94年度豐簡上
    字第371號判決判處有期徒刑3年6月，上訴後，經臺灣高等
    法院臺中分院駁回上訴而確定；又因竊盜案件，經本院以95
    年度第1078號判決判處應執行有期徒刑1年確定，嗣逢減刑
    ，並經本院以96年度聲減字第3036號裁定減為有期徒刑6月
    確定，經與上開有期徒刑3年6月之竊盜案件及前揭假釋撤銷
    後所餘殘刑5月接續執行，於98年10月15日縮短刑期假釋出
    監（不構成累犯）。
二、詎丙○○仍不思悔改，復意圖為自己不法之所有，於98年11
    月28日18時30分至19時許之夜間，至乙○○位於臺中縣潭子
    鄉○○路 ○段龍興巷20號之18之住處，利用該戶大門未上鎖
    之際，侵入該住宅，徒手竊取乙○○所有而置於住處玄關衣
    架上、內有乙○○身分證、健保卡、台新銀行卡號00000000
    00000000號信用卡（下稱台新銀行信用卡）各 1張、三星廠
    牌手機1支及現金約新臺幣（下同）500元之提包 1只，得手
    後即離去。
三、丙○○竊得上開台新銀行信用卡後，另基於詐欺及行使偽造
    私文書之犯意，於同日20時35分許，持前揭竊得之信用卡，
    前往臺中縣豐原市○○路 2號太平洋百貨公司豐原店內之「
    金緻品」專櫃，佯裝為乙○○本人購買價值26,300元之金項
    鍊 1條，將前揭竊得之信用卡交付店員金淑惠刷卡付款，而
    著手詐取該條金項鍊，並在店員金淑惠所交付金額各為1萬3
    150元之2紙簽帳單商店存根聯持卡人簽名欄上，接續偽造「
    乙○○」署押各1枚（各該簽帳單均為 1式2聯，各為持卡人
    存根聯及商店存根聯，僅在商店存根聯簽名，無複寫功能）
    ，表示係乙○○本人簽帳消費其上所示之事項及金額，並向
    發卡銀行請求撥付消費款項予特約商店，事後再行清償發卡
    銀行所墊付款項之意，而偽造該等私文書，復持以交付店員
    金淑惠而行使之，而足以生損害於乙○○、太平洋百貨公司
    豐原店金緻品專櫃、台新銀行及財團法人聯合信用卡處理中
    心對信用卡交易管理之正確性。然因店員金淑惠察覺該信用
    卡持卡人姓名乙○○應為女性，持卡消費之丙○○卻為男性
    ，因認有異而報警處理，未交付該條金項鍊予丙○○，丙○
    ○之詐欺取財犯行乃未能得逞。嗣經警到場處理，在丙○○
    身上扣得前揭乙○○之身分證、健保卡、信用卡各1張及手
    機1支，並扣得店員金淑惠提出之信用卡簽帳單之商店存根
    聯、持卡人存根聯各2紙，而查獲上情。
四、案經臺中縣警察局豐原分局報告臺灣臺中地方法院檢察署檢
    察官偵查起訴。
    理  由
一、上開事實，業據被告丙○○於本院準備程序及審理時坦承不
    諱（見本院99年 1月19日準備程序筆錄及審判筆錄），核與
    證人即被害人乙○○於警詢及偵查中指述遭竊經過及證人金
    淑惠於警詢中證述情節相符，並有98年11月台中地區日出日
    沒時刻表、贓物認領保管單各 1紙、太平洋百貨豐原店簽帳
    單商店存根聯2紙及照片1張附卷可稽，足證被告之自白與事
    實相符，本案事證明確，被告犯行堪以認定。
二、論罪科刑：
(一)核被告丙○○犯罪事實二所為，係犯刑法第321條第 1項第1
    款之於夜間侵入住宅之加重竊盜罪。又被告入室行竊，其侵
    入住宅行為已結合於上述加重竊盜之罪質中，無更行構成侵
    入住宅罪之理（最高法院27年上字第1887號判例意旨參照）
    。
(二)按在信用卡簽帳單上之簽名欄內偽造持卡人名義之簽名，表
    示持卡人與該商店完成交易之意，而其已收受該商店所提供
    之財物或服務，及確認消費金額之文義，供為特約商店經由
    收單銀行向發卡銀行請款之用，並表示持卡人同意依據信用
    卡持卡人與發卡銀行間所成立之合約條件，願依照按簽帳單
    金額付款與發卡銀行之意，而使該簽帳單含有契約文書、收
    據或請款單之性質，應屬私文書。被告於竊得乙○○之信用
    卡後，以在簽帳單簽名欄內偽造「乙○○」署名之方式刷卡
    消費，並將該等偽造之簽帳單交付特約商店店員核對而行使
    之，然因店員發現有異而報警處理，並未交付財物，是核其
    犯罪事實三所為，係犯刑法第216條、第210條之行使偽造私
    文書罪、同法第339條第3項、第1項之詐欺取財未遂罪。
(三)被告偽造「乙○○」署名之行為，為偽造私文書之部分行為
    ，其偽造私文書後進而持以行使，偽造私文書之低度行為各
    應為行使偽造私文書之高度行為所吸收，均不另論罪。
(四)被告先後偽造「乙○○」署名各 1枚之行為，係基於同一消
    費目的之單一犯意，時間緊接，手法相同，客觀上亦僅侵害
    同一法益，各行為獨立性極為薄弱，難以強行分開，應認係
    接續犯之單純一罪。
(五)被告係以自然概念之一行為，同時觸犯行使偽造私文書罪及
    詐欺取財未遂罪，為想像競合犯，應依刑法第55條規定，從
    一重之行使偽造私文書罪處斷。
(六)被告所犯上開加重竊盜罪、行使偽造私文書罪，犯意個別，
    行為互殊，應予分論併罰。
(七)爰審酌被告有多次竊盜前科，有臺灣高等法院被告前案紀錄
    表 1份在卷可參，素行不佳，其正值青壯，竟不思循正當途
    徑獲取財物，圖不勞而獲，恣意侵入被害人家中竊取財物，
    造成被害人之損害，並破壞被害人居家之安全，竊取他人財
    物後，復持所竊得之信用卡，冒用被害人名義消費，妨礙金
    融交易秩序，惟衡其盜刷信用卡詐取財物未能得逞及竊盜所
    得財物之價值，其中部分物品業已發還予被害人，相當程度
    減少被害人之損害，並兼衡其品行、智識程度、生活狀況暨
    犯罪後坦承犯行等一切情狀，分別就其所犯 2罪量處如主文
    所示之刑，並定其應執行之刑。
(八)另被告持上開信用卡消費後，信用卡簽帳單之商店存根聯 2
    紙業已交予員工金淑惠收執，該文書雖經店員提出交予員警
    扣案，然仍非屬被告所有；而信用卡簽帳單之持卡人存根聯
    2紙，則因店員發現有異，而未交予被告收執，扣案之上開
    文書均非屬被告所有，均不為沒收之諭知。惟被告於太平洋
    百貨豐原店信用卡簽帳單商店存根聯上簽名欄所偽造之「乙
    ○○」署名2枚，為偽造之署押，不問屬於犯人與否，均應
    依刑法第219條之規定，予以宣告沒收。
據上論斷，應依刑事訴訟法第273條之1第1項、第299條第1項前
段、刑法第321條第1項第1款、第216條、第210條、第339條第3
項、第1項、第55條、第51條第5款、第219條，刑法施行法第1條
之1第1項、第2項前段，判決如主文。
本案經檢察官甲○○到庭執行職務。
中    華    民    國    99    年     1    月    29    日
                  刑事第七庭法  官  林美玲
得以上正本證明與原本無異。
如不服本判決應於收受送達後10日內向本院提出上訴書狀，並應
敘述具體理由；其未敘述上訴理由者，應於上訴期間屆滿後20日
內向本院補提理由書（均須按他造當事人之人數附繕本）「切勿
逕送上級法院」。
                            書記官  黃珮華
中    華    民    國    99    年     1    月    29    日
附錄論罪科刑法條：
中華民國刑法第321條第1項
（加重竊盜罪）
犯竊盜罪而有左列情形之一者，處 6 月以上、 5 年以下有期徒
刑：
一、於夜間侵入住宅或有人居住之建築物、船艦或隱匿其內而犯
    之者。
二、毀越門扇、牆垣或其他安全設備而犯之者。
三、攜帶兇器而犯之者。
四、結夥三人以上而犯之者。
五、乘火災、水災或其他災害之際而犯之者。
六、在車站或埠頭而犯之者。
前項之未遂犯罰之。
中華民國刑法第210條
（偽造變造私文書罪）
偽造、變造私文書，足以生損害於公眾或他人者，處5年以下有
期徒刑。
中華民國刑法第216條
（行使偽造變造或登載不實之文書罪）
行使第210條至第215條之文書者，依偽造、變造文書或登載不實
事項或使登載不實事項之規定處斷。

司法院資訊處製作；財團法人民間司法改革基金會備份。
